【裁判字號】    97,繼,123
【裁判日期】    970422
【裁判案由】    限定繼承
【裁判全文】
臺灣苗栗地方法院民事裁定               97年度繼字第123號
聲  請  人  丙○○
            甲○○
法定代理人  丁○○
上列聲明人聲明拋棄繼承權事件，本院裁定如下：
    主  文
聲請駁回。
程序費用新台幣壹仟元由聲請人負擔。
    理  由
一、聲請意旨略以：聲請人為被繼承人乙○○之子，被繼承人於
    民國94年3 月25日因罹患癌症自殺身亡，然其生前有無負債
    及負債多少，均不得而知，嗣經債權銀行催繳，始得知被繼
    承人生前負有債務，爰聲請裁准限定繼承並為公示催告，以
    保權益云云。
二、按繼承在民法繼承編中華民國96年12月14日修正施行前開始
    且未逾修正施行前為限定或拋棄繼承之法定期間者，自修正
    施行之日起，適用修正後限定或拋棄繼承之規定，民法繼承
    編施行法第1 之1 條第1 項定有明文。本件被繼承人係於94
    年2 月23日死亡，自無上開規定之適用，故本件仍應適用修
    正前民法有關限定繼承之規定，合先敘明。復按為限定之繼
    承者，應於繼承開始時起，三個月內，開具遺產清冊呈報法
    院。前項三個月期限，法院因繼承人之聲請，認為必要時，
    得延展之，修正前民法第1156條定有明文。
三、經查，本件被繼承人乙○○於民國94年3 月25日死亡，聲請
    人係被繼承人乙○○之子女，遲至97年3 月10日始具狀向本
    院聲明為限定之繼承（見聲明人陳報限定繼承狀之收文戳）
    ，已逾3 個月之限定繼承期間，而聲請人於上開期間屆滿前
    亦未聲請延展之，故其聲明於法不合，應予駁回。
三、另依據96年12月17日新修正之民法繼承編第1153條第2 項及
    民法繼承編施行法規定，繼承人為無行為能力人或限制行為
    能力人對於被繼承人之債務，以所得遺產為限負清償責任；
    且繼承開始時為無行為能力人或限制行為能力人，未能於前
    開法條修正施行前之法定期間為限定或拋棄繼承，由其繼續
    履行繼承債務顯失公平者，於修正施行後，得以所得遺產為
    限，負清償責任。是繼承人為無行為能力人或限制行為能力
    人者，新法業已改採法定限定繼承主義，且逾舊法所定除斥
    期間而未聲明拋棄或限定繼承承者，仍得適用上開規定，倘
    其繼續履行繼承債務顯失公平者，仍得對債權人主張以所得
    遺產為限，負清償責任，不待另行聲明拋棄或限定繼承，附
    此敘明。
四、依非訟事件法第21條第1 項前段，裁定如主文。
中    華    民    國    97    年    4     月    22    日
                  家事法庭法  官  張淑芬
以上正本係照原本作成。
如對本裁定抗告，應於本裁定送達後10日內，向本院提出抗告狀
，並繳納抗告費新臺幣1,000元。
                          書記官  劉秋雯
中    華    民    國    97    年    4     月    22    日


司法院資訊處製作；財團法人民間司法改革基金會備份。
